臺灣嘉義地方法院刑事判決　　　　　　　 94年度訴字第445號
公　訴　人　臺灣嘉義地方法院檢察署檢察官
被　　　告　丙○○
選任辯護人　盧奇南律師
被　　　告　己○○
選任辯護人　蔡碧仲律師
上列被告等因傷害致死案件，經檢察官提起公訴（94年度偵字第
2394號），本院判決如下：
    主  文
丙○○傷害人之身體，因而致重傷，處有期徒刑肆年。
己○○無罪。
    事  實
一、丙○○與己○○係朋友，丙○○於民國（下同）94年3月7日
    晚上8時許，因酒後趴坐在己○○之母位於嘉義縣太保市○○路58之1號住處門前之機車上，己○○見狀上前察看並叫
    醒丙○○，丙○○旋至一旁欲隨地大便，己○○出言勸阻，
    2人因此發生爭執，丙○○主觀上雖無予己○○重傷害之故
    意，惟客觀上可以預見毆打他人眼睛將造成他人眼睛受傷失
    明之結果，仍基於普通傷害之犯意，以右手毆擊己○○之左
    眼1拳，致己○○受有左眼球破裂、玻璃體脫出及視網膜剝
    離之傷害，經送醫治療後，左眼視力因此已無光覺，無法治
    療恢復，造成毀敗左眼視能之重傷害結果。
二、案分經己○○訴由嘉義縣警察局水上分局報告臺灣嘉義地方
    法院檢察署檢察官偵查起訴。
    理  由
壹、被告丙○○部分：
一、訊據被告丙○○矢口否認涉有前揭犯行，辯稱：當時我要去
    騎前揭機車，發現未帶鑰匙，就趴在機車上睡覺，睡了約半
    個小時，告訴人己○○來叫我，並無緣無故把我拉起來，我
    說我急著要大便，他說在那邊大便不好，又不肯讓我去他母
    親家裡大便，我就到朋友戊○家上廁所，上完後回到機車那
    邊，己○○就拿2支竹棍打我，把我打傷，我沒有出手打己○○，不清楚他眼睛為何受傷；另外，我是基於朋友情誼，
    事後才叫乙○○一起去醫院看己○○，不是因為我打傷他眼
    睛云云。經查：
  (一)前揭犯罪事實業據告訴人己○○於警偵訊時指述及審理中以
    證人身分到庭結證綦詳（見警卷第6-11頁，偵卷第11-13、
    37、46頁，本院卷第78-81頁），又己○○於案發後即當日
    晚間8時45分許，即被送至嘉義基督教醫院急診，經診斷受
    有左眼球破裂、玻璃體脫出及視網膜剝離等傷害，同時進行
    緊急手術，目前已無光覺，無法治療恢復，遺留有視能喪失
    等情形，亦有該醫院之甲種診斷書、(94)嘉基醫字第596函
    及病歷1份在卷可憑（見警卷第14頁，偵卷第20頁），顯然
    已達毀敗一目視能之重傷害程度，且證人即被告丙○○友人
    乙○○於偵查中及審理時到庭結證稱：己○○眼睛於94年3
    月7日受傷後，隔2天，丙○○到我家找我和他去看己○○，
    丙○○說他把人家眼睛打瞎了，找我陪他去探視，我說案發
    當天就應該去看，為何等到今天才去，後來我就借車載丙○○去醫院看己○○，此外，我和丙○○及我的許姓朋友2次
    去己○○家中看己○○，在己○○家有談到賠償問題，丙○○說要賠己○○，但是金額沒有講，後來也調解不成等語明
    確（見偵卷第45頁，本院卷第92-96頁），衡諸乙○○並無
    誣陷丙○○之理由，是認己○○左眼失明確係丙○○毆擊所
    致，故丙○○所辯未傷害己○○左眼云云，實屬諉卸之飾詞
    ，不足採信。
  (二)其次，丙○○與己○○原為朋友，交情甚好，業據其2人於
    審理中陳明無訛（見本院卷第81、85頁），且其2人係因丙○○欲隨地大便之偶然細故而起爭執，並無深仇大怨，堪信
    丙○○主觀上當無打瞎己○○左眼之重傷犯意，故丙○○出
    拳毆擊己○○左眼之攻擊性作為，應係基於普通傷害之犯意
    而行；惟眼睛為人體脆弱之器官，遭受緊握之拳頭毆擊後，
    極易導致失明之重傷害結果，此係丙○○在客觀上不能謂無
    預見之可能，又丙○○之傷害行為與己○○左眼失明間具有
    相當因果關係，甚屬明確，故丙○○自應負傷害人之身體致
    重傷之加重結果刑責。
  (三)至於己○○於審理中另證稱：丙○○當時把機車鑰匙握在手
    指間露出一點點，用鑰匙戳到我的左眼云云（見本院卷第79
    、80頁），惟丙○○否認當時持有機車鑰匙，且：(1)己○○
    於警詢時先係供稱：當時因為是晚上，我看不清丙○○用何
    種凶器打我等語（見警卷第7頁），又於偵查中復稱：丙○○用拳頭打我的左眼時，拳頭有拿著鑰匙，我並不確定他是
    否有用鑰匙戳我等語（見偵卷第12頁），前後所述不一，且
    距離案發時間愈久之審理中證述反倒愈能確定丙○○持機車
    鑰匙為戳刺之傷害，顯然於理未合；(2)又己○○左眼所受前
    揭傷害，臨床上無法分辨該外傷是否僅為拳毆或有其他尖突
    物所致，有嘉義基督教醫院 (94)嘉基醫字第729函在卷可佐
    （見偵卷第31頁）；(3)證人即丙○○之鄰居甲○○於審理中
    到庭結證稱：我不知道丙○○與己○○所發生之本件糾紛，
    但是有天下午，丙○○的朋友朱萬來曾拿丙○○的機車鑰匙
    來寄放，不過我無法確定確切的日期，當天晚上，我就把鑰
    匙拿還給丙○○的兒子等語在卷（見本院卷第81頁）；(4)另
    證人乙○○於偵查中雖結證稱：我有問丙○○如何把人家打
    到失明，丙○○說當時他正好要拿鑰匙要去牽機車，就跟己○○發生爭執等語在卷（見偵卷第45頁），然憑此亦無法認
    為丙○○毆擊己○○左眼時，並以機車鑰匙戳刺之。(5)因此
    ，本院無法認為己○○關於此部分之指述為可採。
  (四)己○○於審理中結證稱：我的兩眼在本件案發之前皆未動過
    手術，都很正常等語（見本院卷第81頁），故被告丙○○聲
    請向己○○先前接受手術之醫院函調病歷資料並送鑑定，無
    由為之，併為說明。
  (五)綜上，丙○○係以普通傷害之犯意，用拳頭毆擊己○○左眼
    ，致己○○左眼球破裂、玻璃體脫出及視網膜剝離而發生失
    明之結果，甚為明確，是其所辯上揭傷害非其毆擊所致云云
    ，自非可採，本件事證已臻明確，其傷害致重傷之犯行應堪
    認定。
二、按加重結果犯乃行為人對於有故意之行為，而發生無故意之
    加重結果，使之對加重結果，負刑事責任者之謂；刑法第17
    條之規定即屬加重結果犯，以行為人對於加重結果之發生在
    客觀上能預見而主觀上未預見者為要件；行為人僅對基本行
    為所犯之輕罪有認識，對加重結果無認識，惟對加重結果，
    在客觀情形一般人能預見者為要件；最高法院90年度台上字
    第4112號判決參照。刑法第277條第2項後段之傷害致重傷罪
    ，係對於犯傷害罪致發生重傷結果所規定之加重結果犯，以
    客觀上行為人能預見其重傷結果之發生而主觀上不預見為要
    件。查本件被告丙○○基於普通傷害之犯意，於客觀上可預
    見出手打傷眼睛有致失明之可能，竟未預見而以右手猛擊己○○左眼1拳，使己○○左眼受傷後，造成左眼球破裂、玻
    璃體脫出及視網膜剝離致失明之重傷結果，核被告丙○○所
    為，係犯刑法第277條第2項後段之傷害人之身體因而致人重
    傷罪。爰審酌丙○○並無前科，酒後僅因偶發之細故即出手
    毆人要害，己○○左眼受有視力無法回復之永久性傷害，及
    丙○○之智識程度、生活狀況、犯罪之動機與手段、犯後否
    認犯行及未與己○○和解等一切情狀，量處如主文所示之刑
    。
貳、被告己○○部分：
一、公訴意旨略以：己○○於前揭時、地，與丙○○發生前揭爭
    執時，己○○基於普通傷害之犯意，拉扯推擠丙○○，丙○○因此受有兩側手指多處裂傷及左臉部多處擦裂傷之傷害云
    云，因認己○○涉犯刑法第277條第1項之傷害罪嫌；公訴人
    認被告己○○涉犯傷害罪嫌，係以告訴人丙○○之指訴及驗
    傷診斷書1紙為主要論據。訊據被告己○○堅決否認涉有毆
    打丙○○行為，辯稱：當天我到我母親家探望我母親，後來
    我看到丙○○趴在母親門前機車上，他身上有酒味，我就叫
    他，他說他和他太太吵架，心情不好，問我要不要挺他，我
    說他們夫妻吵架跟我沒有關係，他沒有向我借廁所，就走到
    門檻那邊要大便，我勸阻他，他右手1拳揮來，打到我左眼
    ，左眼很痛並流血，我伸手推開他1下，他向後坐倒，我就
    趕快打旁邊的公用電話找我兒子，我根本沒有打他，也沒有
    拿竹棍等語。
二、按犯罪事實應依證據認定之，無證據不得推定其犯罪事實。
    又不能證明被告犯罪者，應諭知無罪之判決，刑事訴訟法第
    154條、第301條第1項前段分別定有明文。而認定不利於被
    告之事實，須依積極證據，苟積極證據不足為不利於被告事
    實之認定時，即應為有利於被告之認定，更不必有何有利之
    證據。又告訴人之指訴係以使被告受刑事訴追為目的，是其
    陳述是否與事實相符，仍應調查其他證據以資審認，最高法
    院著有判例可循（最高法院30年上字第816號、52年台上字
    第1300號判例參照）。
三、經查：
  (一)告訴人丙○○曾於94年3月7日晚間9時47分許，前往華濟醫
    院急診治療，經診斷受有「兩側手指多處裂傷及左臉部多處
    擦裂傷」之傷害等情，雖有該醫院診斷證明書及華（圖）字
    第94091905號函所附急診病歷1份在卷可憑（見警卷第15 頁
    ，偵卷第41-43頁），然憑此尚未足證明該等傷害即係己○○所為。
  (二)其次，丙○○雖堅稱伊所受之前揭傷害係己○○持竹棍毆打
    所造成，惟據己○○否認在卷，而：(1)證人乙○○於偵審中
    結證稱：丙○○於94年3月9日找我去看己○○時，我看到丙○○的臉頸部有抓傷，他說是他去喝酒，回家後被他太太抓
    傷的等語（見偵卷第45頁，本院卷第93-95頁），認與丙○○所指已有出入；(2)又本院受命法官會同2名被告及其等辯
    護人，於94年9月27日，在嘉義縣警察局內，經具有鑑識專
    長之警察局鑑識課員警吳元助、蔡明忠及陳坤宏以「煙燻（
    氰丙烯酸酯）法」檢驗丙○○提出扣案之竹棍2支，未發現
    竹棍上留有任何指紋，有勘驗筆錄及勘驗報告暨勘驗照片10
    張附卷可佐（見本院卷第45-56頁）；(3)另丙○○於審理中
    所為「當時我趴睡在前揭機車上，己○○來叫我，把我拉起
    來，我說我急著要大便，他說在那邊大便不好，又不肯讓我
    去他母親家裡大便，我就到戊○家上廁所，上完後回到機車
    那邊，己○○就拿2支竹棍打傷我」之指述，衡情顯不合理
    ，此觀諸蕭、羅2人本係好友，丙○○若已應己○○所請，
    改至他人家中如廁，而未隨地大便，則己○○目的已達，當
    無仍留在原地，持續等候，直到丙○○如廁後返回，而持竹
    棍毆打丙○○之動機自明；(4)因此，丙○○之指述實有重大
    瑕疵，且丙○○傷害己○○左眼，無法和解賠償，經己○○
    提出告訴，丙○○否認之，業見前述，其2人立場顯然相對
    ，則在缺乏其他證據足以擔保丙○○關於己○○持棍傷害之
    指訴與事實相符之情形下，丙○○該等指述之真實性堪值懷
    疑，故難以丙○○所陳而對己○○為不利之認定。
  (三)至於證人即丙○○之妻丁○○於審理中到庭結證稱：我與丙○○結婚約40年，我們不曾打架或吵架，我本不知道丙○○
    與己○○所發生之本件糾紛，後來聽我婆婆說起云云（見本
    院卷第81頁），所言空泛，且與證人乙○○所證不符，無由
    為不利於己○○之認定。
  (四)綜上所述，本院認為依憑前診斷證明書及丙○○存有瑕疵之
    前揭指述，尚無從據以認定己○○涉犯毆打丙○○之行為，
    此外，復查無其他積極證據足證被告己○○有公訴人所指犯
    行，揆諸前開法條判例意旨，自應為己○○無罪之諭知。
據上論斷，應依刑事訴訟法第299條第1項前段、第301條第1項，
刑法第277條第2項後段，判決如主文。
本案經檢察官王振名到庭執行職務。
中　　華　　民　　國　　94　　年　　11　　月　　11　　日
                    刑事第二庭 審判長法  官  夏 金 郎
                                     法  官  洪 嘉 蘭
                                     法  官  盧 鳳 田
上列正本證明與原本無異。
如不服本判決，應於判決送達後10日內向本院提出上訴狀 (應附
繕本)。告訴人或被害人如對於本判決不服者，應具備理由請求
檢察官上訴，其上訴期間之計算係以檢察官收受判決正本之日期
為準。
中　　華　　民　　國　　94　　年　　11　　月　　11　　日
                                     書記官  楊 國 色
附錄本判決論罪科刑法條：
刑法第277條：
傷害人之身體或健康者，處三年以下有期徒刑、拘役或一千元以
下罰金。
犯前項之罪，因而致人於死者，處無期徒刑或七年以上有期徒刑
，致重傷者，處三年以上、十年以下有期徒刑。
